臺灣高等法院刑事裁定
111年度毒抗字第1042號
抗  告  人
即  被  告  陳源存


                    （現於法務部○○○○○○○○強制戒治執行中）
上列抗告人即被告因違反毒品危害防制條例案件，不服臺灣基隆
地方法院111年度毒聲字第425號，中華民國111年10月26日所為
裁定（聲請案號：臺灣基隆地方檢察署111年度毒偵緝字第516號
、111年度聲戒字第51號），提起抗告，本院裁定如下：
    主  文
抗告駁回。                                             
    理  由
一、原裁定意旨略以：抗告人即被告陳源存（下稱被告）因施用
    第一級毒品案件，經依原審法院以111年度毒聲字第4號裁定
    送法務部○○○○○○○○附設勒戒所（下稱○○戒治所）執行觀察、
    勒戒，經新店戒治所評估結果：前科紀錄與行為表現部分合
    計46分、臨床評估部分合計27分、社會穩定度部分合計5分
    ，以上總分合計為78分（靜態因子共計51分、動態因子共計
    27分），綜合判斷為「有繼續施用毒品傾向」等情，此有新
    店戒治所民國111年10月6日新戒所衛字第11107010330號函
    所附之有無繼續施用毒品傾向證明書及有無繼續施用毒品傾
    向評估標準紀錄表存卷可查。上開綜合判斷之結果，係該所
    相關專業知識經驗人士，於被告觀察、勒戒期間，依其本職
    學識就被告之前科紀錄及行為表現、臨床評估及社會穩定度
    等因素所為之綜合判斷，具有科學驗證所得之結論，且由形
    式上觀察，並無擅斷或濫權等明顯不當之情事，法院宜予尊
    重其行政職權之行使及專業之判斷。又毒品危害防制條例所
    規定之觀察、勒戒或強制戒治處分，其立法意旨在幫助施用
    毒品者戒除毒癮，該處分之性質非為懲戒行為人，而係為消
    滅受處分人再次施用毒品之危險性，目的係在戒除行為人施
    用毒品身癮及心癮之措施，故觀察、勒戒之執行，其重點在
    「評估」應否受強制治療之可能性，並依其結果有不起訴處
    分之優遇，亦係提供被告改過自新之機會。本件被告前經原
    審法院裁定令入勒戒處所施以觀察勒戒後，既經專業評估有
    繼續施用毒品傾向，無法戒斷毒癮，自有依法再施以強制戒
    治之必要，聲請人聲請令被告入戒治處所施以強制戒治，合
    乎規定，自應准許，爰依毒品危害防制條例第20條第2項後
    段之規定，裁定被告令入戒治處所強制戒治，其期間為6個
    月以上，至無繼續強制戒治之必要為止，但最長期間不得逾
    1年等語。
二、抗告意旨略以：被告於111年9月6日自行向臺灣基隆地方檢
    察署執行科報到，庭訊完即被送往勒戒所執行觀察、勒戒，
    被告報到當天所穿著短褲與勒戒所之短褲顏色相同，以致勒
    戒所管理員檢查疏忽，被告進入舍房當時不知口袋內有1小
    包海洛因，是經過24小時後才發現有該包毒品，依經驗法則
    ，若被告是偷帶毒品入所，在毒癮發作時，怎麼可能不予吸
    食，且勒戒所科員也坦承檢查疏忽，向被告道歉；被告自行
    報到，有戒毒決心，此由入所後採尿結果即可知是否被告刻
    意夾帶毒品；懇請法院明察前因後果，重新斟酌裁定，給予
    被告公平、公正之裁定等語。
三、按觀察、勒戒後，檢察官依據勒戒處所之陳報，認受觀察、
    勒戒人有繼續施用毒品傾向者，應聲請法院裁定令入戒治處
    所強制戒治，其期間為6個月以上，至無繼續強制戒治之必
    要為止，但最長不得逾1年，毒品危害防制條例第20條第2項
    後段定有明文。
四、經查：
(一)被告經原審法院以111年度毒聲字第4號裁定送觀察、勒戒後
    ，新店戒治所以其前科紀錄與行為表現、臨床評估及社會穩
    定度等綜合判斷後，其靜態及動態因子合計為78分，認為有
    繼續施用毒品傾向乙節，有本院被告前案紀錄表、新店戒治
    所111年10月6日新戒所衛字第11107010330號函暨檢附之有
    無繼續施用毒品傾向證明書及有無繼續施用毒品傾向評估標
    準紀錄表（見本院卷第51、52頁，111年度毒偵緝字第516號
    卷第65至68頁）在卷可稽。則原審依毒品危害防制條例第20
    條第2項後段規定，裁定被告令入戒治處所強制戒治，經核
    並無違誤。
(二)被告雖以上情置辯。惟查，被告於執行觀察、勒戒期間，經
    新店戒治所評分結果，認①前科紀錄與行為表現部分合計為4
    6分【毒品犯罪相關司法紀錄「10筆」計10分，首次毒品犯
    罪年齡為「21-30歲」計5分，有其他犯罪相關紀錄「3筆」
    計6分，入所時尿液毒品檢驗「多種毒品反應」計10分，上
    開4項靜態因子合計為31分，所內行為表現「重度違規」計1
    5分，動態因子為15分】；②臨床評估部分合計為27分【有多
    重毒品濫用計10分，合法物質濫用「無」計0分，使用方式
    為「無注射使用」計0分，使用年數「超過1年」計10分，上
    開4項靜態因子合計為20分；精神疾病共病（含反社會人格
    ）經評定為「無」計0分，臨床綜合評估（含病識感、動機
    、態度、就醫意願）評定為「極重」計7分，上開2項動態因
    子合計為7分】；③社會穩定度部分合計為5分【工作「全職
    工作」0分，家人藥物濫用「無」計0分，入所後家人是否訪
    視「無」計5分，出所後是否與家人同住「是」計0分】。以
    上①至③之總分合計為78分，故評定為「有繼續施用毒品傾向
    」等情，業據新店戒治所有無繼續施用毒品傾向評估標準紀
    錄表記載綦詳，且上開結論確係適用一致性、普遍性、客觀
    性評估標準所為之判斷，復以勒戒處所之組織、人員之資格
    及執行觀察、勒戒相關程序，及判斷施用毒品者有無繼續施
    用毒品傾向，均有相關法令嚴格規範，非可恣意而為，由形
    式上觀察，亦無擅斷或濫權等明顯不當之情事，自得資為判
    斷被告有無繼續施用毒品傾向之證明。抗告意旨固指稱
　　：被告自行報到，當天所穿著短褲與勒戒所之短褲顏色相同
    ，以致勒戒所管理員檢查疏忽，被告進入舍房當時不知口袋
    內有1小包海洛因，是經過24小時後才發現有該包毒品，若
    被告是偷帶毒品入所，在毒癮發作時，怎麼可能不予吸食等
    節，惟依被告抗告意旨所述，並未否認新店戒治所管理員在
    其入所時穿著之褲子口袋內查獲毒品，則以被告於入所時為
    管理員在其褲子口袋內查獲毒品之行為表現，難謂無違反勒
    戒所之管理規定，是評估標準紀錄表記載：所內行為表現「
    重度違規」計15分等情，俱有相關資料可稽，於法並無不合
    。況縱扣除所內行為表現「重度違規」之評分15分，被告總
    分為63分（78分-15分=63分），仍在60分（含）以上，亦達
    「有繼續施用毒品傾向」之標準。故被告辯稱：因管理人員
    檢查疏失，被告進入舍房當時不知口袋內有1小包海洛因，
    是經過24小時後才發現有該包毒品，請重新斟酌裁定云云，
    乃徒憑己見，質疑勒戒處所相關專業知識經驗人士，依其等
    本職學識，並就被告之行為表現，綜合上開各項評估標準而
    得出之「有繼續施用毒品傾向」結論不可採，洵屬無據。　
    　
五、綜上所述，原審依檢察官聲請，依毒品危害防制條例第20條
    第3項、第2項後段規定，裁定被告令入戒治處所施以強制戒
    治，其期間為6個月以上，至無繼續強制戒治之必要為止，
    但最長不得逾1年，經核於法並無不合。被告提起抗告，以
    前揭詞情指摘原裁定不當，為無理由，應予駁回。
據上論斷，應依刑事訴訟法第412 條，裁定如主文。
中　　華　　民　　國　　111 　年　　11　　月　　30　　日
                  刑事第二十一庭審判長法　官  林怡秀
                                      法　官  蔡羽玄
                                      法　官  楊志雄
以上正本證明與原本無異。
不得再抗告。
                                      書記官  林昱廷
中　　華　　民　　國　　111 　年　　12　　月　　1 　　日